【裁判字號】    92,上訴,661
【裁判日期】    921224
【裁判案由】    違反著作權法
【裁判全文】
臺灣高等法院臺中分院刑事判決                    九十二年度上訴字第六六一號
    上  訴  人
    即  被  告  戊○○
    選任辯護人  陳瑾瑜律師
                朱文財律師
右上訴人因違反著作權法案件，不服臺灣南投地方法院九十二年度易字第四號中華民
國九十二年二月二十五日第一審判決（起訴案號：臺灣南投地方法院檢察署九十一年
度偵字第三六三五號，移
訴，本院判決如左：
      主  文
原判決關於戊○○部分撤銷。
戊○○共同連續意圖銷售而擅自以重製之方法侵害他人之著作財產權，處有期徒刑壹
年，緩刑肆年。
扣案如附表所示之盜版影音光碟片貳佰陸拾貳片、空白光碟片壹佰參拾貳片、紫色筆
記簿壹本、條碼貳捲、光碟棉套貳包、及燒錄機參組均沒收。
      事  實
一、戊○○與其配偶辛○○（未經起訴）自民國（下同）九十年六月間起，共同在南
    投縣南投市○○路五十二號設立「休閒家族影碟館」，經營錄影節目帶之出租、
    買賣業務，並以戊○○之名義登記為負責人。其等二人明知如附表所示「烏龍大
    反擊」等部影片，係各如附表所示之著作權人即美商迪士尼企業股份有限公司（
    下稱美商迪士尼公司）等公司所擁有著作財產權之視聽著作物，竟基於意圖銷售
    之概括犯意聯絡，自九十一年八月間某日起，向不詳姓名年籍之人購入前開影片
    之盜版影音光碟片作為母片，而在上開影音館內，未經授權，連續以其等所有之
    電腦、燒錄機、及空白光碟片，擅自非法燒錄重製如附表所示之光碟片若干片，
    重製完成後，即貼上標籤條碼辨識，後再以每二片（按每一部影片原則上有二片
    光碟片，即上、下二集為一套）新臺幣（下同）一百元之價格販賣予不特定人圖
    利。戊○○與辛○○復自九十一年九月上旬某日起，以月薪二萬元之代價僱用己○○及甲○○（均經原審判決判處有期徒刑八月，緩刑二年確定），四人共同基
    於意圖銷售之概括犯意聯絡，由辛○○、戊○○與己○○在上開影碟館內，續以
    相同方法燒錄重製如附表所示之光碟片若干片後，再由己○○與甲○○以前開價
    格販賣予不特定人圖利。嗣至九十一年十月七日十一時許，經內政部警政署保安
    警察第二總隊第三大隊於上開影音館內搜索查獲，並扣得用來燒錄重製盜版光碟
    之燒錄機三組、如附表所示已經燒錄重製完成、但尚未賣出之盜版影音光碟片二
    百六十二片（另有三千一百八十八片關於布袋戲之影音光碟部分，未據告訴、起
    訴）、預備用來燒錄重製盜版光碟之空白光碟片一百三十二片、預備用來黏貼辨
    識之條碼二捲、預備用來包裝盜版光碟之光碟棉套二包、及記載盜版影音光碟片
    銷售情形之紫色筆記簿一本，以及用來紀錄店內其他光碟出租營業情形之筆記簿
    二本、日報表二本、與向「囿昌實業有限公司」進貨（含光諜片、棉套、清潔片
    、貼紙、保存盒．．．．．．等商品）而取得之出貨單二十四張。
二、案經如附表所示之著作權人美商迪士尼公司等公司委由財團法人電影及錄影著作
    保護基金會訴由內政部警政署保安警察第二總隊第三大隊報告臺灣南投地方法院
    檢察署檢察官偵查起訴。
      理  由
一、訊據本案上訴人即被告（以下簡稱為被告）戊○○雖坦承伊係上開「休閒家族影
    碟館」之登記負責人，亦不否認「休閒家族影碟館」有於前開時間，被警持搜索
    票查扣用來燒錄重製盜版光碟之燒錄機三組、如附表所示已經燒錄重製完成之盜
    版影音光碟片二百六十二片、預備用來燒錄重製盜版光碟之空白光碟一百三十二
    片、預備用來黏貼辨識之條碼二捲、預備用來包裝盜版光碟之光碟棉套二包、及
    記載盜版影音光碟片銷售情形之紫色筆記簿一本等物，惟被告戊○○仍矢口否認
    伊有公訴人所指訴之前開犯罪情事，並辯稱：伊僅係「休閒家族影碟館」之名義
    負責人，並未過問店務，店內一切事務均由伊之配偶辛○○負責打理，伊對於「
    休閒家族影碟館」是否有擅自重製盜版光碟出售，實不知情，亦未參與，後在警
    、偵訊中，伊亦係因要替伊之配偶辛○○頂罪，才先向己○○等店員訊問「休閒
    家族影碟館」之營業情形，而後據以應訊，不意伊之配偶辛○○在伊經原審法院
    判刑之後，棄家庭於不顧，伊才據實供述詳情，伊實無公訴人所指訴之犯行，應
    不為罪等情。
二、經查：
（一）按「訊問被告，應全程連續錄音，必要時，並應全程連續錄影，但有急迫情況
      且經記明筆錄者，不在此限」、「筆錄內所載之被告陳述與錄音或錄影之內容
      不符者，除有前項但書情形外，其不符之部分，不得作為證據」，此於刑事訴
      訟法第一百條之一第一、二項定有明文。經查本案查獲單位即內政部警政署保
      安警察第二總隊第三大隊警員乙○○在查獲本案後，於警局訊問被告戊○○時
      ，因疏於注意，於製作警訊筆錄時未依規定錄音、錄影，此有內政部警政署保
      安警察第二總隊第三大隊九十二年十一月十日保警（三）警刑字第○九二○○○一七二三號函在卷可稽（見本院卷宗第一二○、一二一頁）。因被告戊○○
      之選任辯護人於本院審理時，已抗辯：上開警訊筆錄製作期間，被告戊○○就
      警訊問題常一問三不知，警員後來係將訊問事項詢問共同被告甲○○與己○○
      ，之後再將共同被告甲○○與己○○回答之內容告知被告戊○○，並據以記載
      於被告戊○○之警訊筆錄，上開警訊筆錄應無證據能力等情，而對被告戊○○
      警訊筆錄之證據能力為爭執。本院既因上開原因而無法勘驗警訊錄音、錄影帶
      以查證被告戊○○選任辯護人此部分所辯是否屬實，爰不將被告戊○○之警訊
      筆錄內容採為證據，合先敘明。
（二）雖被告戊○○於警訊坦承犯罪之供述，因上開原因，本院認無證據能力，惟被
      告戊○○確自九十年六月間起，在南投縣南投市○○路五十二號設立「休閒家
      族影碟館」，經營錄影節目帶之出租、買賣業務，並以被告戊○○之名義登記
      為負責人，此有南投縣政府營利事業登記證一紙在卷可稽（見九十一年度偵字
      第三六三五號偵查卷宗第六○頁）。而被告戊○○於九十一年十月七日晚上被
      移送至臺灣南投地方法院檢察署應訊時，即已坦承犯行，並於偵查中先後供述
      ：「（扣案之燒錄機三台）都是我的，都用來盜拷光碟用，我知道是違法的」
      、「（己○○、甲○○）是（我僱用），工作的內容是出租店內的影片，盜拷
      扣案的光碟都是在店內用燒錄機盜拷的」、「今年八月初開始營業」、「（母
      片）我是去夜市買盜版的電影回來拷貝，向不特定的人買的，都不認識」、「
      是（八月初營業時，就開始擅自重製出租、販賣）」、「（盜版電影光碟片）
      應該不是出租，都是用賣的，都二片一百元，之前說有出租是指合法的片子」
      各情（見九十一年度偵字第三六三五號偵查卷宗第六四、八五、八六頁）明確
      。嗣在原審法院審理時，被告戊○○亦再供述：「認罪」、「從九十一年八月
      開始（營業），十一月停業，母帶是在夜市買的」、「除了二百六十二片外，
      其他的布袋戲的部分都是有經過授權」、「（重製的二百六十二片光碟）拿來
      賣的，每二片一百元，我在八月下旬開始賣，賣了多少我不清楚了」、「（對
      檢察官起訴的事實）沒有意見」等語（見原審卷宗第二四、二五、五六頁）。
      即在本院九十二年四月二十二日訊問時，被告戊○○除再承認伊確有上開犯行
      之外，其對於扣案之日報表、筆記簿、進貨單及其他扣案證物之用途，亦均能
      為明確及具體之供述。其所為之上開供述中，關於被告戊○○自白其在九十一
      年八月間之犯行，因共同被告己○○、甲○○當時尚未被僱用，不可能知悉其
      情，被告戊○○自不可能係經由其等二人之告知，才為此部分之供述。另本案
      扣案之證物於九十一年十一月七日即被扣案，此後於偵查期間及原審法院審理
      期間，就各該扣押物之個別用途，亦未見有具體之訊問。如被告戊○○未參與
      犯罪，其在本院九十二年四月二十二日訊問時，對於扣案之日報表、筆記簿、
      進貨單及其他扣案證物之用途，豈能為明確及具體之供述？依據上開事證，被
      告戊○○嗣後否認犯罪並辯稱僅係掛名云云，應係卸責之詞，不足採信。又共
      同被告己○○、甲○○於偵查期間及原審法院審理時，亦均供承與被告戊○○
      共同犯罪。嗣在本院審理時，其等二人雖均翻異前詞，改稱「休閒家族影碟館
      」實際係由辛○○經營，被告戊○○僅係掛名之負責人，不過問店務云云。惟
      就被告戊○○之配偶辛○○參與犯罪部分，本院依據後附說明，雖認被告戊○○與共同被告己○○、甲○○此部分之供證，為可採信。惟辛○○雖有參與犯
      罪，但尚不能因此即排除被告戊○○亦有共同參與犯罪之可能。辛○○與被告
      戊○○既為夫妻關係，被告戊○○又自承其在上開案發期間別無其他職業，而
      辛○○則在台灣銀行擔任工友（見本院卷宗第八○、八三頁），則其等二人共
      同經營「休閒家族影碟館」，自屬事理之常。再徵之上開說明，本院認共同被
      告己○○、甲○○嗣後改稱：被告戊○○僅係掛名之負責人，不過問店務乙節
      ，應係迴護之詞，尚非可信。其等二人供稱被警查獲時，係通知辛○○前來云
      云，亦非可據為被告戊○○並未犯罪之證明。
（三）另被告戊○○之配偶辛○○雖未經公訴人起訴，惟其確有參與經營「休閒家族
      影碟館」，除據被告戊○○與共同被告己○○、甲○○於本院供述明確外，共
      同被告己○○、甲○○於本院訊問時，亦指證辛○○確有參與上開重製犯行無
      誤。再徵之證人庚○○亦於本院訊問時，證稱：「中龍科技公司」與「休閒家
      族影碟館」簽約之契約書，係由辛○○交付等語（見本院卷宗第八六頁），且
      扣案之「囿昌實業有限公司」九十一年九月十五日、二十四日進貨單係由辛○○簽收，另記載於扣案（有雪景封面）筆記簿末頁關於「ＤＶＤ、ＶＣＤ存量
      報告表」之紀事，亦蓋有辛○○之印章，參酌上開各情，本院認被告戊○○與
      共同被告己○○、甲○○此部分之供、證為可採信。雖辛○○經本院傳訊仍不
      到庭，本院仍為辛○○亦有與被告戊○○共同經營「休閒家族影碟館」，而共
      同參與上開犯行之認定。
（四）復有附表所示之著作權人即美商迪士尼公司等公司之著作權證明文件附卷可稽
      ，及有被告戊○○自承為其與其配偶辛○○所有用來燒錄重製盜版光碟之燒錄
      機三組、如附表所示已經燒錄重製完成、但尚未賣出之盜版影音光碟片二百六
      十二片、預備用來燒錄重製盜版光碟之空白光碟片一百三十二片，及記載盜版
      影音光碟片銷售情形之紫色筆記簿一本，以及條碼二捲、光碟棉套二包扣案足
      佐。另附表所示之二百六十二片光碟片經財團法人電影及錄影著作保護基金會
      鑑識結果均係燒錄機所燒製之光碟片，有該基金會於九十一年十月七日之鑑識
      報告乙紙附卷可參，此事實亦為被告戊○○所是認。再按外國人之著作，於中
      華民國管轄區域外首次發行後三十日內在中華民國管轄區域內發行，如該外國
      人之本國，對中華民國人之著作，在相同之情形下，亦予保護，且經查證屬實
      者，得享有著作權，此著作權法第四條第一款定有明文；又依條約、協定或其
      本國法令慣例、中華民國人之著作得在該國享有著作權者，得享有著作權，則
      為著作權法第四條第二款所明定；再依中美友好通商航海條約第九條及北美事
      務協調委員會與美國在台協會著作權保護協定第一條規定，美國人之著作係受
      我國著作權法保護之對象。故本件上開迪士尼公司等七家公司之視聽著作即扣
      案光碟內之各影片，應受我國著作權法之保護，亦無疑義。事證明確，被告戊○○之犯行堪以認定。
三、查被告行為後，著作權法雖經立法院三讀通過修正，並經總統於九十二年七月九
    日公布施行，於同月十一日生效，惟依據修正後即現行著作權法第九十一條第三
    項之規定，意圖營利而以重製於光碟之方法侵害他人之著作財產權者，其法定刑
    為「五年以下有期徒刑、拘役、或併科新台幣五十萬元以上五百萬元以下罰金」
    ，如與修正前著作權法第九十一條第二項意圖銷售而擅自以重製之方法侵害他人
    著作財產權罪，其法定刑為「六月以上五年以下有期徒刑、拘役、得併科新台幣
    三十萬元以下罰金」相互比較，現行著作權法第九十一條第三項之法定最重本刑
    為「五年以下有期徒刑並得併科新台幣五十萬元以上五百萬元以下罰金」，而修
    正前著作權法第九十一條第二項之法定最重本刑為「五年以下有期徒刑並得併科
    新台幣三十萬元以下罰金」，自以現行著作權法第九十一條第三項之處罰為重。
    是核被告戊○○所為，依據刑法第二條但書之規定，係犯修正前著作權法第九十
    一條第二項之意圖銷售而擅自以重製之方法侵害他人著作財產權罪。至於其銷售
    交付重製光碟之低度行為，已被意圖銷售而擅自以重製之方法侵害他人著作財產
    權之高度行為所吸收，而不另論罪（公訴人認二罪有牽連犯關係，尚有未洽）。
    再被告戊○○多次意圖銷售而擅自以重製之方法侵害他人著作財產權之犯行，其
    犯罪時間緊接，犯罪構成要件相同，顯係基於概括之犯意反覆而為，應依刑法第
    五十六條連續犯之規定，論以一罪論並加重其刑。公訴人於原審法院移送併辦部
    分，與本案為同一案件，本院自應併予審理。又就被告戊○○上開犯行之實施，
    除與其配偶辛○○有犯意聯絡及行為分擔，而為共同正犯之外，其等自九十一年
    九月上旬僱用共同被告己○○及甲○○之後之犯行，亦與共同被告己○○及甲○○有犯意聯絡及行為分擔，均為共同正犯。扣案如附表所示之盜版影音光碟片二
    百六十二片，為被告戊○○與其配偶辛○○所有，且為本案犯罪所得之物（公訴
    人指稱為供犯罪所用之物尚有誤會），應依刑法第三十八條第一項第三款予以宣
    告沒收。另扣案之燒錄機三組、紫色筆記簿一本，係被告戊○○與其配偶辛○○
    所有並供本案犯罪所用之物，另空白光碟片一百三十二片、條碼二捲、光碟棉套
    二包，則係被告戊○○與其配偶辛○○所有並預備供犯罪所用之物，均應依照刑
    法第三十八條第一項第二款之規定宣告沒收。至於用來紀錄店內其他光碟出租營
    業情形之筆記簿二本、日報表二本，與本案被告戊○○之犯罪並無直接關係，出
    貨單二十四張亦係向「囿昌實業有限公司」購買光諜片、棉套、清潔片、貼紙、
    保存盒．．．．．．等等商品而由「囿昌實業有限公司」簽發交付作為雙方會帳
    之用，亦與被告戊○○之前開犯罪並無直接關係，均不為沒收之諭知。又證人即
    榮泰影視企業社（即中龍科技股份有限公司南投地區代理商）之負責人庚○○已
    於本院訊問時，證稱有與「休閒家族影碟館」簽約，授權「休閒家族影碟館」為
    出租之目的而重製「大霹靂布袋戲」節目之影音光碟，並提出「版權節目授權出
    租契約書」為證。扣案關於上開「大霹靂布袋戲」節目之影音光碟三千一百八十
    八片既係被告戊○○與其配偶辛○○因獲得上開授權而重製，爰不為沒收之諭知
    （公訴人就此部分亦未起訴）。
四、原審判決就被告前開所犯，予以論罪科刑，固非無見，惟原審判決未及依被告戊○○及共同被告己○○、甲○○之供述而認定辛○○亦屬共同正犯，且被告戊○○銷售交付重製光碟之低度行為，已被意圖銷售而擅自以重製之方法侵害他人著
    作財產權之高度行為所吸收，而不另論罪，原審判決認定上開二罪具有牽連犯關
    係，以上均有未合。再本案被告戊○○用來紀錄店內其他光碟出租營業情形之筆
    記簿二本、日報表二本（原審判決誤為帳冊）、及出貨單二十四張，與本案被告
    戊○○之前開犯罪並無直接關係，毋庸沒收，原審判決一併為沒收之諭知，此部
    分亦有未洽。是本案被告上訴否認犯罪，其上訴雖無理由，但原審判決既有上開
    可議之處，即屬無可維持，自應由本院將原審判決關於被告戊○○部分，予以撤
    銷改判。爰審酌被告戊○○之品行（並無前科）、侵害他人著作財產權之犯罪情
    節、犯罪時間歷時約三個月、及犯罪後之態度等一切犯罪情狀，量處有期徒刑一
    年。又被告戊○○並無前科紀錄，此有台灣南投地方法院檢察署刑案資料查註紀
    錄表及本院被告全國前案紀錄表在卷可憑。其因與配偶辛○○共同經營「休閒家
    族影碟館」一時貪得失慮而觸犯刑典，且無論依據共同被告己○○、甲○○於本
    院之供證或扣案筆記簿等資料（尚未見有被告戊○○簽名或蓋章之資料）之記載
    ，亦以辛○○參與較多犯罪行為之實施。被告戊○○雖因上開各情，本院認其亦
    有參與犯罪，惟經此偵、審程序及刑罰之宣告，應已足促其心生警悌，諒無再犯
    之虞。本院因認其所宣告之刑，以暫不執行為適當，爰併予宣告緩刑四年，用啟
    自新。。扣案如附表所示之盜版影音光碟片二百六十二片、空白光碟片一百三十
    二片、紫色筆記簿一本、條碼二捲、光碟棉套二包、及燒錄機三組，均依法宣告
    沒收。
五、據上論斷，應依刑事訴訟法第三百六十九條第一項前段、第三百六十四條、第二
    百九十九條第一項前段、修正前著作權法第九十一條第二項、刑法第二條第一項
    但書、第十一條前段、第二十八條、第五十六條、第七十四條第一款、第三十八
    條第一項第二款、第三款，判決如主文。
本案經檢察官丙○○到庭執行職務。
中      華      民      國      九十二    年    十二    月    二十四    日
                                   臺灣高等法院臺中分院刑事第三庭
                                         審判長法  官  陳  朱  貴
                                               法  官  胡  忠  文
                                               法  官  廖  柏  基
右正本證明與原本無異。
如不服本判決應於收受送達後十日內向本院提出上訴書狀，其未敘述上訴之理由者並
得於提起上訴後十日內向本院補提理由書（均須按他造當事人之人數附繕本）。
                                               書記官  詹  錫  朋
中      華      民      國    九十二     年     十二     月   二十四    日
附錄條文
修正前著作權法第九十一條：
擅自以重製之方法侵害他人之著作財產權者，處六月以上三年以下有期徒刑，得併科
新台幣二十萬元以下罰金。
意圖銷售或出租而擅自以重製之方法侵害他人之著作財產權者，處六月以上五年以下
有期徒刑，得併科新台幣三十萬元以下罰金。
                                                                        Ｆ
附表：
編號  中文片名          著作權人                                數量（片）
一    烏龍大反擊        美商迪士尼企業股份有限公司              二
二    天才一族          同右                                    四
三    絕世英豪          同右                                    六
四    夢不落帝國        同右                                    八
五    麻雀變鳳凰        同右                                    二
六    玩具總動員二      同右                                    二
七    冰狗任務          同右                                    八
八    神隱少女          同右                                    十
九    心靈殺手          同右                                    六
十    怪獸電力公司      同右                                    八
十一  麻辣女王          美商時代華納娛樂公司                    二
十二  哈利波特          同右                                    一
十三  貓狗大戰          同右                                    四
十四  ＡＩ人工智慧      同右                                    三
十五  八腳怪            同右                                    二
十六  拿命線索          同右                                    二
十七  瞞天過海          同右                                    二
十八  史酷比            同右                                    八
十九  時光機器          同右                                    二
二十  間接傷害          同右                                    二
二一  好戲上場          同右                                    二
二二  魔咒女王          同右                                    四
二三  美國詐炮          同右                                    五
二四  忘了我是誰        同右                                    九
二五  衝出封鎖線        美商廿世紀福斯影片股份有限公司          二
二六  叫我第一名        同右                                    六
二七  開膛手            同右                                    二
二八  情人眼裡出西施    同右                                    二
二九  案藏玄機          同右                                    四
三十  怒海潛將          同右                                    二
三一  小卒立大功        同右                                    四
三二  重返榮耀          同右                                    二
三三  捍衛戰警          同右                                    八
三四  冰原歷險記        同右                                    六
三五  女人至上          同右                                    二
三六  美麗境界          美商美國環球影片股份有限公司            三
三七  狙擊殺手          同右                                    六
三八  美國派            同右                                    二
三九  門當父不對        同右                                    二
四十  巔峰極限          美商哥倫比亞影片股份有限公司            二
四一  一家之鼠          同右                                    十
四二  惡靈十三          同右                                    四
四三 蜘蛛人            同右                                    八
四四  顫慄空時          同右                                    四
四五  ＭＩＢ星際戰警    同右                                    四
四六  甜姐不辣          同右                                    四
四七  魔鬼複製人        同右                                    二
四八  臥虎藏龍          美商丁○○○○星家庭娛樂股份有限公司    二
四九  ００七縱橫天下    美商聯美影片股份有限公司                二
五十  他不笨他是我爸爸  美商新線製作股份有限公司                八
五一  魔戒首部曲        同右                                    九
五二  驅魔人            同右                                    二
五三  迫在眉梢          同右                                    四
五四  極速風暴          美商米高梅影片股份有限公司              八
五五  獵風行動          同右                                    六
五六  終極土匪          同右                                    二
五七  哈特戰爭          同右                                    二
五八  勇士們            美商派拉蒙影片股份有限公司              四
五九  將軍的女兒        同右                                    二
六十  布蘭妮要怎樣      同右                                    八
六一  出情致勝          同右                                    四
六二  命運交錯          同右                                    四


司法院資訊處製作；財團法人民間司法改革基金會備份。
